【裁判字號】    92,交抗,886
【裁判日期】    921110
【裁判案由】    聲明異議
【裁判全文】
臺灣高等法院臺中分院刑事裁定                    九十二年度交抗字第八八六號
    抗  告  人
    即受處分人  甲○○
右列抗告人，因受處分人違反道路交通管理處罰條例案件，不服臺灣彰化地方法院，
中華民國九十二年九月三十日裁定（九十二年交聲字第二三四號），提起抗告，本院
裁定如左：
    主  文
抗告駁回。
    理  由
一、聲明異議及抗告意旨略以：違規路段，原本屬於汽機車雙向道路，實不知何時變
    更，道路因某種因素變更或限制用途已影響用路人遵守交通規則之困難，且道路
    交通標誌應符合人性化、國際觀，令使用人易於辨識，該路段號誌懸掛於車道上
    方，使得用路人不易辨識，抗告人一向自認遵守交通規則，對道路交通標誌、標
    線、號誌皆會特別注意與遵守，實乃因交通號誌設置不當，非伊不願遵守云云。
    又依大法官會議第五二五號解釋，抗告人對政府行政行為之信賴與用路權益未獲
    得保障，而案發當日抗告人由新樹路進入瓊林南路時，車輛繁多，看見警察在巷
    口，原以為是有政府官員將行經該段，特安排警察在執勤，嗣始知警察係採逕行
    拍照舉發，可見上開取締違反行政行為之比例原則。且該交通標誌豎立於左側，
    抗告人右轉時須閃避左側貨車，無從發覺該交通標誌，抗告人更不知路段何時變
    為單向云云，為此提起抗告。
二、按，駕駛人駕駛車輛或行人在道路上，應遵守道路交通標誌、標線、號誌之指示
    、警告、禁止規定，此為修正後之道路交通管理處罰條例第四條第一項，有明文
    規定。又依同法第六十條第二項第三款之規定，汽車駕駛人不遵守道路交通標誌
    、標線、號誌之指示者，處新臺幣九百元以上一千八百元以下罰鍰，違反者並依
    同法第六十三條第一項第一款記違規點數一點。
三、本院經查，抗告人即異議人於九十二年二月二十四日十一時二十三分許，駕駛其
    所有車號ＡＤ─九○○七號自用小客車，在新莊市○○○路三○五巷，因「不遵
    守道路交通標誌之指示」，逆行駛入禁止車輛進入之單向車道，經警拍照取證掣
    單舉發之情事，有舉發單在卷可憑，抗告人雖指稱：該路段原係雙向汽、機車通
    行車道，其經常行駛卻不知何時變更為單向車道，且該路段號誌懸掛過高，路口
    之禁止車輛進入號誌不符合人性化，易使人無法辨識致造成違規云云，然查，該
    路段除有懸掛式禁止汽車右轉之標誌，其路面並有「禁止汽車右轉」之標字，對
    向亦有「禁止汽車左轉」之標字及直立式標誌，抗告人駛入之車道路口亦有禁止
    車輛進入之直立式標誌及路面標字警示汽車駕駛人等情，有舉發單相片及抗告人
    於原審時所提相片在卷可憑，可見抗告人上開抗辯，已難遽信。再者，依大法官
    第二七五號解釋：「人民違反法律上之義務而應受行政罰之行為，法律無特別規
    定時，雖不以出於故意為必要，仍須以過失為其責任條件。但應受行政罰之行為
    ，僅須違反禁止規定或作為義務，而不以發生損害或危險為其要件者，推定為有
    過失，於行為人不能舉證證明自己無過失時，即應受處罰」，本件抗告人雖無違
    反交通規則之故意，惟其所違規行駛路段均設置禁止之標誌及路面標字，抗告人
    行駛該路段卻因常習疏於注意該路段之禁止警示標誌，難謂其無過失，上開解釋
    ，自難為抗告人有利之認定，原審遂認『原裁決機關以異議人違反道路交通管理
    處罰條例第六十條第二項第三款之規定裁處異議人九百元罰鍰，並依同條例第六
    十三條記違規點數一點，尚無不合』，裁定駁回本件異議，經核自無不合，抗告
人並未提出客觀證據以供調查，猶執陳詞，指摘原裁定不當，自為無理由，其抗
    告應予駁回。
據上論斷，應依道路交通案件處理辦法第二十六條，刑事訴訟法第四百十二條，裁定
如主文。
中      華      民      國    九十二    年      十一      月      十    日
                                臺灣高等法院臺中分院刑事第二庭
                                      審判長法  官  羅  禮  政
                                            法  官  吳  重  政
                                            法  官  蔡  聰  明
右正本證明與原本無異。
不得抗告。
                                            書記官  郭  振  祥
中      華      民      國      九十二   年     十一      月    十一    日
                                                                        Ｉ


司法院資訊處製作；財團法人民間司法改革基金會備份。
